【裁判字號】    97,消債更,455
【裁判日期】    970721
【裁判案由】    更生事件
【裁判全文】
臺灣臺南地方法院民事裁定           97年度消債更字第455號
聲  請  人  乙○○
即  債務人
代  理  人  甲○○
上列當事人因消費者債務清理事件聲請更生，本院裁定如下：
    主  文
聲請駁回。
聲請費用由聲請人負擔。
    理  由
一、按債務人與金融機構協商成立者，不得聲請更生或清算，但
    因不可歸責於己之事由，致履行顯有重大困難者，不在此限
    ；本條例施行前，債務人依金融主管機關協調成立之中華民
    國銀行公會會員辦理消費金融案件無擔保債務協商機制與金
    融機構成立之協商，準用前項之規定，消費者債務清理條例
    第151 條第5項、第6項分別定有明文。又聲請更生或清算不
    合程式或不備其他要件者，法院應以裁定駁回之，但其情形
    可以補正者，法院應定期間先命補正，復為同條例第8 條所
    明定。
二、聲請意旨略以：聲請人即債務人乙○○現任職西勢男女大樂
    團，每月薪資新臺幣（下同）30,000元，除此薪資收入外，
    尚有土地1筆，然累積債務總金額已達1,840,330元，前曾依
    照中華民國銀行公會會員辦理消費金融案件無擔保債務協商
    機制，與債權人台新銀行等8 家銀行成立協商，每月應還款
    金額為17,487元，債務人當時月收入35,000元，清償協商月
    付額後僅餘18,000元，用以支應家庭開銷費用30,449元後，
    已達不能清償或有不能清償之虞，致債務人無法持續履行原
    協商方案，且有不可歸責於己致履行協商條件顯有重大困難
    之情事等語，依消費者債務清理條例聲請更生等語。
三、經查：
  (一)本件債務人更生聲請前，已於民國95年7月1日依金融主管機
    關協調成立之中華民國銀行公會會員辦理消費金融案件無擔
    保債務協商機制與台新銀行等金融機構成立協商，自95年7
    月份起，分80期，利率12.88%，每月17,487元分期償還等情
    ，有聲請人提出之協議書、無擔保債務還款計畫在卷可憑。
  (二)而債務人主張協商當時月收入為35,000元，清償協商月付額
    17,487元後，僅餘約18,000元，用以支應家庭開銷費用30,4
    49元後，已達不能清償或有不能清償之虞，致債務人無法持
    續履行原協商方案云云。然查：
    1.債務人所列之生活支出，就房貸支出雖與其大嫂平均分擔
      ，每月支出3,249元，然該房貸之發生原因乃債務人大哥
      曾啟鋒積欠之賭債，母親為幫忙償還始以房屋設定抵押借
      款，非債務人自身消費發生之債務，況依稅務電子閘門財
      產所得調件明細表可知，債務人僅有土地無房屋，而該筆
      房貸究以何人所有房屋設定抵押借款，債務人亦未提出相
      關證明資料以實其說，故債務人主張每月支出房貸3,249
      元，要無足採。又水電費、小孩註冊費支出，業經債務人
      自陳分別由其大嫂及配偶負擔，尚不得列為債務人每月必
      要支出。另就保險費用支出每月高達7,000元，聲請人既
      生活已有困難，且上開保險非屬強制保險，聲請人理應終
      止該保險契約，將該筆支出移作生活必需費用。再者，個
      人開銷（含手機費、油資及個人伙食費）每月3,500元，
      其中個人伙食費應包含於債務人所列每月支出伙食費10,0
      0元之內，不得重復計算，手機費及油資未提出證明文件
      ，亦難採憑。是以，本件債務人每月薪資35,000元，扣除
      債務協商月付額17,487元，餘17,513元，再扣除每月伙食
      費10,000元，仍有餘額7,513元，自難認本件債務人有何
      不可歸責於己之事由，致履行現有重大難之情。
    2.至於，債務人陳報另需每月支出保單借款2,600元云云。
      惟查，債務人自陳「未繳納協商款後」，因銀行打電話至
      公司催討債務，以致債務人自動離職，嗣復經朋友介紹始
      於96年5月至西勢男女大樂團（殯葬樂隊）任職，每月薪
      資30,000元，而保單借款亦係自96年5月始開始未繳付，
      衡諸時點，債務人無論是到西勢男女大樂團（殯葬樂隊）
      任職抑或無法繳付保單借款，均發生於債務人毀諾之後，
      顯見債務人收入減少及無法繳付每月2,600元之擔保借款
      ，均與其毀諾不依協商條件履行無因果關係。
四、綜上所述，聲請人主張本件因有不可歸責於己之事由，致履
    行上開協議內容顯有重大困難云云，既非可採，則本件聲請
    人聲請更生，違反消費者債務清理條例第151 條第5、6項之
    規定，且上開欠缺又屬無從補正，依上說明，自應駁回其聲
    請，爰裁定如主文。
中    華    民    國    97    年    7     月    21    日
                        民事第一庭    法  官    田幸艷
以上正本證明與原本無異。
如不服本裁定，應於裁定送達後10日內，以書狀向本院提出抗告
，並繳納抗告費新臺幣1 千元。
中    華    民    國    97    年    7     月    21    日
                                      書記官    劉紀君


司法院資訊處製作；財團法人民間司法改革基金會備份。
